臺灣板橋地方法院交通事件裁定　　　　　　　　　　九十三年度交聲字第一八九號
　　原處分機關　交通部公路總局臺北區監理所板橋監理站
　　異　議　人　甲○○
　　即受處分人
右列受處分人因違反道路交通管理處罰條例案件，對於交通部公路總局臺北區監理所
板橋監理站於民國九十三年二月五日以板監違字第裁四一－Ｚ00000000號所
為之裁決處分（原舉發案號：內政部警政署國道公路警察局九十二年五月五日公警局
交字第Ｚ00000000號），聲明異議，本院裁定如左：
    主  文
異議駁回。
    理  由
一、原處分意旨略以：異議人即受處分人甲○○於民國九十二年五月五日十九時許，
    駕駛車號：ＣＰ－一八五０號自用小客車，行經國道三號公路北向三十六‧四公
    里處時，因駕車不依規定保持行車安全距離，致追撞其車前方由案外人張信雄所
    駕駛之車號：五Ｅ－六四０七號自用小客車肇事（無人傷亡），經警掣單當場舉
    發，乃依道路交通管理處罰條例第三十三條第一項及第六十三條第一項第一款之
    規定，裁處罰鍰新臺幣三千元，並記違規點數一點。
二、異議意旨略以：本件舉發員警係依案外人張信雄警詢筆錄中之陳述即自行研判伊
　　未保持行車距離，惟緊急剎車情況下不及剎車而追撞原因甚多，亦涉及臨時反應
　　及是否剎車失靈，該員警未經科學證據豈可自行研判違規便開立罰單，此已不符
　　道路交通管理處罰條例第七條、第七之一條、第七之二條之任何規定；且先推定
　　違規，再要求伊向鑑定委員會申請鑑定證明未違規，此與法律無罪推定之原則不
　　符，況發生車禍非必然有違反法規之情形，員警任意開立罰單實為不當，爰聲明
　　異議，請求撤銷原處分云云。
三、按汽車行駛於高速公路或設站管制之道路，而不遵管制之規定者，處汽車駕駛人
    新臺幣三千元以上六千元以下罰鍰；又汽車駕駛人有上開行為時，除依原條款處
    罰鍰外，並記違規點數一點，以上道路交通管理處罰條例第三十三條第一項、第
    六十三條第一項第一款分別定有明文。次按汽車行駛高速公路，前後兩車間之行
    車安全距離，在正常天候狀況下，依左表之規定：（略）〈其內容為小型車車速
    為時速六十公里時，應保持三十公尺之最小安全距離；時速為一百公里時，應保
    持五十公尺之最小安全距離。準此，如時速為二十五公里時，應保持十二點五公
    尺之最小安全距離〉。前項規定如遇濃霧、濃煙、強風、大雨、夜間行車或其他
    特殊情況時，其安全距離應酌量增加，高速公路交通管制規則第六條亦有規定。
四、經查，本件異議人即受處分人甲○○於九十二年五月五日十九時許，駕駛車號：
    ＣＰ－一八五０號自用小客車，行經國道三號公路北向三十六‧四公里處時，因
    駕車不依規定保持行車安全距離，致追撞其車前方由案外人張信雄所駕駛之車號
    ：五Ｅ－六四０七號自用小客車肇事（無人傷亡），經警掣單當場舉發之違規事
    實，業據證人即內政部警政署國道公路警察局第六警察隊警員乙○○及內政部警
    政署國道公路警察局第六警察隊龍潭分隊警員丙○○於本院調查時到庭結證屬實
    ，並有證人乙○○、丙○○所提供附卷之車損照片二幀、異議人甲○○、案外人
    張信雄之警詢筆錄影本各一份在卷供佐，復有內政部警政署國道公路警察局九十
    二年五月五日公警局交字第Ｚ00000000號舉發違反道路交通管理事件通
    知單影本一紙附卷可稽，且經內政部警政署國道公路警察局第六警察隊查處無誤
    ，有該警察隊九十二年六月十七日公警國六交訴字第０九二０００二八五二號、
    九十二年十二月十七日公警國六交訴字第０九二０００五九０一號書函影本各一
    份在卷可憑。而觀諸證人即本件舉發警員乙○○到庭證述：「本件交通違規是我
    所舉發，舉發單也是我開的。當時我們是接獲勤務指揮中心通報的通報告訴我們
    發生車禍的地點，我們就前往現場，當時他們已經自行將車禍現場排除，我們在
    北二高中和交流道遇到他們二位車主並在現場對他們製作筆錄，之後對車損拍照
    存證，我們依照車損瞭解本件肇事原因，再依照雙方的筆錄確定雙方是否違反道
    路交通管理處罰條例的規定，異議人警詢筆錄所述肇事前車速二十五公里，保持
    壹個車身，是他自己講的，我們是依照他的陳述及車損的情形來開單，並沒有目
    擊當時他沒有保持安全車身的情形，依照我們專業的訓練，二十五公里應保持十
    二點五公尺的安全間距，他只有壹個車身，沒有保持安全距離，所以才馬上開單
    ，當時他有簽收並保持懷疑的態度，但沒有什麼反應」」等語（參見本院九十三
    年四月十三日訊問筆錄第四頁），及證人即負責製作異議人警詢筆錄之警員丙○
    ○到庭所證稱：「本件違規事件是乙○○舉發，也是由乙○○開單，因為我們兩
    人一起處理，我們是同一班執行勤務，所以舉發單上會有我的簽名‧‧‧異議人
    的警詢筆錄是我製作的，我們並不清楚車禍當時的情形，警詢筆錄都是依照他當
    時所講的製作，筆錄末端也有他的簽名，我們不可能將十公里改為二十五公里，
    二十五公里是異議人自己說的，我們只會考慮車禍發生的原因，車速是異議人自
    己說的，我們是製作筆錄完之後才認定異議人只保持壹個車身並不符合安全距離
    而開單，保持壹個車身也是異議人自己說的，我們不需要去扭曲什麼」等語（參
    見本院九十三年四月十三日訊問筆錄第三頁），衡諸本件證人即警員乙○○、丙
    ○○人與異議人素不相識，並無宿怨，亦無仇隙，應無設詞誣攀之理，且前開二
    位證人上開證述情節互核相符，其證言應堪採信。至異議人於本院調查時另辯以
    ：警詢當時伊說車速大約十公里，並不是說二十五公里云云，惟上開警詢筆錄內
    容係經異議人親閱並認無訛後始簽名捺印，倘若該筆錄內容記載確有違誤，異議
    人何以仍簽名並按捺指印於警詢筆錄上？再者，交通警員掣單舉發違反道路交通
    管理處罰條例所列之違規事實，本質上為行政處分，係公務員基於職務上權力，
    依法就特定之具體事件所為具有公法上效果之單方行政行為，基於公務員為公法
    上行為具有公信力之原則，該行政處分當可被推定為真正，其據以依法處分之事
    實亦應認定為真正無誤，此與民事訴訴法第三百五十五條第一項規定：「文書，
    依其程式及意旨得認作公文書者，推定為真正」之情形相同，本此公信原則，立
    法者以道路交通管理處罰條例第九十二條第三項之授權，賦予行政機關訂定違反
    道路交通管理事件統一裁罰基準及處理細則，使執勤員警得當機處分，以達其維
    護交通秩序、安全之行政目的。從而，本件異議人既未就執勤員警之舉發有誤提
    出相關證據以供調查，本院經查亦無任何證據足資證明執勤員警有何捏造事實違
    法取締之不法情事，則執勤員警本其維護交通秩序、安全職責所為之舉發，自應
    受到合法、正確之推定。綜上所述，異議人前揭駕車行駛於高速公路，不依規定
    保持行車安全距離之違規事實，堪予認定，是原處分機關據以援引上開規定，對
    異議人裁處罰鍰新臺幣三千元，並記違規點數一點，於法並無違誤或不當之處。
    本件異議為無理由，應予駁回。
據上論斷，應依道路交通案件處理辦法第十九條，裁定如主文。
中　　　華　　　民　　　國　      九  十  三　年　　四　　月　　三  十　日
                                  臺灣板橋地方法院交通法庭
                                      法    官  高  奕  驤
右正本證明與原本無異。
如不服本裁定，應於裁定送達後五日內向本院提出抗告狀。
                                      書 記 官  廖  舜  宜
中　　　華　　　民　　　國　      九  十  三　年　　四　　月　　三  十　日
